【裁判字號】    91,再簡抗,1
【裁判日期】    920116
【裁判案由】    給付票款
【裁判全文】
臺灣臺南地方法院民事裁定  九十一年度再簡抗字第一號
    抗  告  人  乙○○
    相  對  人  甲○○
右抗告人因與相對人間聲請再審事件，抗告人對於民國九十一年九月十三日本院新市
簡易庭所為之裁定（九十一年度新簡字第一號）提起抗告，本院裁定如左：
    主      文
抗告駁回。
抗告費用由抗告人負擔。
    理      由
一、抗告意旨略以：相對人之起訴狀，僅表明根據票據關係請求，並未及於資遣費關
    係，然原確定判決卻依資遣費關係准許相對人之請求，有違民事訴訟法第三百八
    十八條之規定，自屬判決不適用法則；又相對人係受雇僱於晉億精電股份有限公
    司（下稱晉億公司），抗告人係晉億公司之負責人，與相對人間並無僱傭關係，
    而原確定判決竟認相對人對抗告人有資遣費請求權，顯有民事訴訟法第四百九十
    六條第一項第二款之判決理由與主文顯有矛盾之再審事由。此外，抗告人對法律
    完全不懂，此由抗告人針對原確定判決提出之上訴書狀錯誤百出即可得知，其因
    不服原確定判決而提起上訴，至於原確定判決有何違法，抗告人因完全不知，始
    以晉億公司之名義具函表示不符，抗告人係與律師洽談時，得知原確定判決有上
    開違法情形，而決定提起再審之訴，故抗告人自知悉原確定判決存有再審理由至
    提起本件再審之訴時，並未逾三十日不變期間，原裁定認抗告人提起本件再審之
    訴已逾再審期間，自屬不當，應予廢棄云云。
二、查原裁定係以：「本件再審原告（即抗告人）雖主張其已在法定期間內對本院新
    市簡易庭九十年度新簡字第七七二號民事判決聲明不服，應認其已提起上訴云云
    ，惟經本院依職權調卷審認之結果，通觀本院新市簡易庭於民國九十一年一月二
    日所收受之函文，係表明晉億公司因八十六年八月十七日火災而造成嚴重財務虧
    損以致無法正常營運而須遣散員工，無能力償還所有資遣費，希望能縮減給付金
    額為新台幣（下同）六萬元，並按月以三千元給付，以免影響公司營運等語，並
    無任何表明係對原判決聲明不服之意思，及應如何廢棄或變更之聲明，自難認該
    函文為上訴之訴訟行為；又該函文之署名係訴外人晉億公司，而非該案第一審之
    被告乙○○，該案第一審之被告雖為訴外人晉億公司之法定代理人，然自然人與
    公司在法律上為不同之權利主體，並非可混為一談，訴外人晉億公司既非原判決
    之當事人，自不能以訴外人晉億公司之發文，認為該案第一審之被告已在法定期
    間內提起上訴。從而，本院新市簡易庭九十一年一月二日所收受之文件，既非由
    該案第一審之被告所提出，且無表明上訴之意，自應認該訴訟案件已因該案第一
    審之當事人未提起上訴而於九十一年一月十七日確定」等語，爰認本院九十年度
    新簡字第七七二號民事判決，業於九十一年一月十七日確定一節，此經調閱本院
    新市簡易庭九十年度新簡字第七七二號、九十一年度新再簡字第一號民事案卷，
    查明屬實，經核於法並無違誤。
三、按法院受理再審之訴事件，首應審查其再審之訴是否合法，必經認為合法後，始
    得就再審有無實質理由進一步審究。又對本院確定判決提起再審之訴，應以有民
    事訴訟法第四百九十六條第一項各款之原因為限，此項原因亦即再審理由，必須
    於訴狀中表明之（見同法第五百零一條第一項第四款），否則其訴即屬不合法，
    而毋庸裁定定期命其補正，逕以裁定駁回之（最高法院七十年台再字第三五號判
    例意旨參照）。查本件抗告人向本院提出之再審起訴狀，雖主張相對人之起訴狀
    係以票據關係請求，並未及於資遣費關係，原確定判決卻依資遣費關係准許相對
    人之請求，自屬判決不適用法則之違法，然抗告人並未於再審起訴狀具體表明上
    開違法情事，究係該當於何項法定再審理由，揆諸前揭判例意旨，已難認其此部
    分再審之訴為合法。
四、次按再審之訴，應於三十日之不變期間內提起之。前項期間，自判決確定時起算
    。但再審之理由知悉在後者，自知悉時起算，民事訴訟法第五百條第一項、第二
    項分別定有明文。又當事人以有民事訴訟法第四百九十六條第一項第一款適用法
    規顯有錯誤或第二款判決理由與主文顯有矛盾之情形，對本院確定判決或裁定提
    起再審之訴或聲請再審，應認此項再審理由於裁判送達當事人即可知悉，至於當
    事人本人對於法規之瞭解程度如何，當不能影響上開三十日之不變期間之起算，
    故計算是否逾三十日之不變期間，應自裁判確定時起算，無同法第五百條第二項
    但書再審理由知悉在後之適用（最高法院七十一年台再字第二一０號判例、九十
    一年度台再字第十號裁定、九十一年度台上字第一二九三號判決、六十九年度第
    三次民事庭會議決定（二）參照）。經查本件抗告人又以相對人係受僱於晉億公
    司，抗告人係晉億公司之負責人，與相對人間並無僱傭關係，而原確定判決竟認
    相對人對抗告人有資遣費請求權，顯有民事訴訟法第四百九十六條第一項第二款
    之判決理由與主文顯有矛盾之再審事由，而對相對人提起再審之訴，則揆諸前揭
    說明，抗告人此部分主張之再審理由，應於原確定判決送達抗告人即可知悉，至
    於抗告人本人對於法規之瞭解程度如何，當不能影響上開三十日之不變期間之起
    算。準此，原確定判決已於九十一年一月十七日確定，業如前述，則其三十日不
    變期間，應於九十一年二月十八日屆滿（抗告人居住於台南縣應扣除在途期間二
    日），乃抗告人遲至九十一年七月二十二日始以民事訴訟法第四百九十六條第一
    項第二款為再審理由，提起本件再審之訴，顯已逾三十日之不變期間，抗告人此
    部分再審之訴，亦非合法。
五、綜上所述，本件再審之訴為不合法，原審以裁定駁回其訴，並無不合。抗告意旨
    指摘原裁定為不當，聲明廢棄，為無理由，應予駁回。
六、依民事訴訟法第五百零五條、第四百九十二條第一項、第五百零二條第一項、第
    九十五條、第七十八條，裁定如主文。
中      華      民      國    九十二    年      一      月     十六     日
                                臺灣臺南地方法院民事第三庭
~B審判長法官  王金龍
~B法      官  林逸梅
~B法      官  張銘晃
右為正本係照原本作成
本裁定不得抗告
中      華      民      國    九十二    年      一      月    二十二    日
~B法院書記官  鄭吉裕


司法院資訊處製作；財團法人民間司法改革基金會備份。
